【裁判字號】    99,簡上,145
【裁判日期】    990611
【裁判案由】    詐欺
【裁判全文】
臺灣高雄地方法院刑事判決             99年度簡上字第145號
上  訴  人
即  公訴人  臺灣高雄地方法院檢察署檢察官
被      告  己○○
上列上訴人因被告所犯詐欺案件，不服本院高雄簡易庭99年度審
簡字第462 號中華民國99年1 月28日第一審刑事簡易判決（聲請
簡易判決處刑案號：臺灣高雄地方法院檢察署98年度偵緝字第27
60號、98年度偵緝字第2759號），提起上訴，並經檢察官移送併
辦（臺灣高雄地方法院檢察署99年度偵字第6403號、99年度偵緝
字第260 號、99年度偵字第5778號、臺灣臺北地方法院檢察署99
年度偵字第5994號），本院管轄之第二審合議庭判決如下：
    主  文
原判決撤銷。
己○○幫助犯詐欺取財罪，共貳罪，均累犯，各處有期徒刑參月
，如易科罰金，各以新臺幣壹仟元折算壹日。應執行有期徒刑肆
月，如易科罰金，以新臺幣壹仟元折算壹日。
    事  實
一、己○○前於民國94年間，因竊盜案件，經法院判處有期徒刑
    3 月確定，於94年10月30日執行完畢出監。詎仍不知悔悟，
    其得預見將行動電話號碼提供他人使用，可能遭詐騙集團作
    為以電話詐欺被害人並指示被害人匯款進入詐騙集團所指定
    金融帳戶之用，藉以掩飾犯行，而逃避檢警人員之追緝，竟
    基於縱他人以其行動電話門號實施詐欺取財亦不違其本意之
    幫助犯意，於98年4 月28日，向位於高雄市新興區○○○路
    180 號威寶電信股份有限公司（下稱威寶電信公司）高雄林
    森特約服務中心申租0000-000000 號行動電話門號後，隨即
    於該中心門外，以新臺幣（下同）500 元之代價，將該門號
    SIM 卡提供予真實姓名年籍不詳綽號「阿山」之成年人士，
    幫助其所屬詐騙集團以該電話作為詐騙被害人之聯絡電話，
    任由他人藉以遂行詐欺取財犯罪，使詐欺所得款項及犯罪行
    為不易追查。嗣該綽號「阿山」之成年人士所屬詐欺集團取
    得己○○上開行動電話門號SIM 卡後，即意圖為自己不法所
    有之犯意聯絡，於98年6 月2 日凌晨1 時50分22秒許，在不
    詳處所，利用該處電腦設備連結網際網路，盜用「謝明燕」
    所申設使用之「melo3270@yahoo.com.tw 」帳號，登入奇摩
    拍賣網站，並刊登販售SONY牌原廠電池之不實訊息，並留下
    己○○前開申辦之0000-000000 號行動電話號碼，以誘使不
    知情之買家參與競標，嗣丁○○經由家中電腦網路得知該拍
    賣訊息，因而陷於錯誤而於同日上午11時40分許以1 萬1,00
    0 元之價格下標購買，後該詐欺集團成員即佯稱為賣家於同
    日下午1 時56分許，以上揭行動電話門號傳送簡訊與丁○○
    要求丁○○匯款云云，致丁○○不疑有他，遂於同日下午2
    時4 分許，依指示至址設臺北市○○區○○路二段263 號之
    「永豐銀行」內所設置之自動櫃員機轉帳匯款1 萬1,000 元
    至蔡婉婷（經臺灣桃園地方法院檢察署以98年偵字21484 號
    為不起訴處分）所申設之國泰世華商業銀行大興分行帳號00
    0000000000000 號帳戶內，旋遭人提領一空。嗣丁○○於匯
    款後因賣家所使用之前開行動電話已無法接通，發覺有異而
    報警究辦。
二、己○○復另行基於縱他人以其行動電話門號實施詐欺取財亦
    不違其本意之幫助犯意，於98年5 月18日，向位於高雄市新
    興區○○○路39之9 號威寶電信公司六合特約服務中心申租
    0000-000000 號行動電話門號後，隨即於該中心門外，以50
    0 元之代價，將該門號SI M卡提供予真實姓名年籍不詳之成
    年人士，幫助其所屬詐騙集團以該電話作為詐騙被害人之聯
    絡電話，任由他人藉以遂行詐欺取財犯罪，使詐欺所得款項
    及犯罪行為不易追查。嗣該不詳成年人士所屬之詐欺集團取
    得己○○上開行動電話門號SIM 卡後，即意圖為自己不法所
    有之犯意聯絡，分別為下列詐騙行為：
(一)於98年6 月1 日中午12時33分51秒許，在不詳處所，利用電
    腦設備連結網際網路，盜用「leehank 」（李宗勳）所申設
    使用之「Ｚ000000000@yahoo.com.tw 」帳號，登入奇摩拍賣
    網站，並刊登販售SONY牌液晶電視及日立牌冰箱之不實訊息
    ，並留下己○○前開申辦之0000-000000 號行動電話號碼，
    以誘使不知情之買家參與競標，嗣戊○○經由家中電腦網路
    得知該拍賣訊息，因而陷於錯誤而於同日下午4 時47分許以
    2 萬5,000 元之價格下標購買，後該詐欺集團成員即佯稱為
    賣家並以上揭行動電話門號與戊○○聯絡，致戊○○不疑有
    他，戊○○遂於同日下午5 時30分許，依指示至某便利商店
    內所設置之自動櫃員機轉帳匯款1 萬2,500 元（含手續費17
    元）至曾柏涵（經臺灣臺中地方法院以99年度中簡上第137
    號判決判處有期徒刑5 月確定）所申設之中華郵政股份有限
    公司太平郵局帳號00000000000000號之帳戶內，旋遭人提領
    一空。嗣戊○○於匯款後因賣家所使用之前開行動電話已無
    法接通，發覺有異而報警究辦。
(二)於98年6 月7 日晚間10時30分前某時，在奇摩拍賣網站刊登
    販賣單眼相機等電子產品，並留下己○○所申辦之上開0000
    -000000 號行動電話門號以及沈志明（經本院以99年度審簡
    字第779 號判決判處拘役59日在案）所申設之0000-000000
    號行動電話門號，供作得標者聯絡及匯款之用，致蔡汶河陷
    於錯誤，在得標後，按照前開門號與對方聯繫，並依對方指
    示於98年6 月8 日下午2 時11分，自其帳戶匯出1 萬元2,00
    0 元至呂振昌（經本院以98年度審簡字第6713號判決判處有
    期徒刑3 月確定）所申設之合作金庫商業銀行前鎮分行帳號
    0000000000000 號帳戶內，嗣經蔡汶河發覺有異而報警究辦
    。
(三)於98年6 月9 日前某日，在不詳處所，利用電腦設備連結網
    際網路，在奇摩拍賣網站上刊登販售單眼相機1 台不實訊息
    ，並留下己○○所申辦之上開0000-000000 號行動電話號碼
    以供被害人聯絡。嗣98年6 月9 日下午1 時許，甲○○在家
    中以網路瀏覽上開網頁而陷於錯誤，以1 萬4,000 元之價格
    下標購買，並於同日下午3 時許，匯款上開金額入王允成（
    另經臺灣高雄地方法院檢察署《下稱高雄地檢署》及臺灣臺
    北地方法院檢察署《下稱臺北地檢署》通緝）所申設高雄市
    第三信用合作社臨海分社帳號00000000000000號帳戶內。嗣
    甲○○察覺有異而報警究辦。
(四)於98年6 月12日前某日，在不詳處所，利用電腦設備連結網
    際網路，在PC HOME 露天拍賣網站上刊登販售廠牌HP筆記型
    電腦之不實訊息，並留下己○○所申辦之上開0000-000000
    號行動電話號碼供被害人聯絡，嗣於98年6 月12日凌晨0 時
    許，丙○○在家中以網路瀏覽上開網頁而陷於錯誤，以1 萬
    3,000 元之價格下標購買，並於同日上午9 時30分許，以網
    路銀行帳戶匯款1 萬3,000 元匯款入王慈德（經臺灣士林地
    方法院以98年度審簡字第920 號判決判處拘役30日確定）所
    申設合作金庫商業銀行北三重分行帳號0000000000000 號帳
    戶內。嗣丙○○於匯款後察覺有異而報警究辦。
(五)於98年6 月8 日前某日，在不詳處所，於網路刊登販賣手機
    之詐騙訊息，並留下己○○所申辦之上開0000-000000 號行
    動電話號碼作為聯繫工具。適乙○○於98年6 月8 日夜間11
    時30分許上網瀏覽前述網頁，因而陷於錯誤，依循指示於98
    年6 月9 日下午2 時30分許，在臺北市○○○路○ 段142 號
    臺灣中小企業銀行匯款8,000 元至王允成（另經高雄地檢署
    及臺北地檢署通緝）所申辦之高雄市第三信用合作社臨海分
    社帳號00000000000000號帳戶內。惟迄未收受商品，始知受
    騙。
二、案經丁○○訴由臺北市政府警察局中正第一分局移送臺灣臺
    北地方法院檢察署暨戊○○訴由臺中市警察局第三分局報請
    臺灣臺中地方法院檢察署均呈請臺灣高等法院檢察署檢察長
    核轉臺灣高雄地方法院檢察署檢察官偵查起訴，及庚○○訴
    由臺中縣政府警察局太平分局報請臺灣高雄地方法院檢察署
    檢察官、花蓮縣警察局吉安分局報請臺灣花蓮地方法院檢察
    署暨丙○○訴由臺北市政府警察局南港分局移送臺灣士林地
    方法院檢察署均呈請臺灣高等法院檢察署檢察長核轉臺灣高
    雄地方法院檢察署檢察官、乙○○訴由臺北市政府警察局大
    安分局移送臺灣臺北地方法院檢察署檢察官偵查後移送併辦
    。
    理  由
一、訊據被告己○○對於上開犯罪事實於原審審理中坦承不諱，
    核與告訴人丁○○、戊○○、庚○○、被害人甲○○、告訴
    人丙○○、乙○○指訴情節相符（見臺北地檢署98年度偵字
    第17684 號卷第3 至5 頁、臺中市警察局第三分局中分三偵
    字第0980017862號卷第5 至7 頁、臺灣臺中地方法院檢察署
    《下稱臺中地檢署》98年度偵字第18885 號卷第13頁、高雄
    地檢署98年度偵字第27102 號卷第14至17頁、花蓮縣警察局
    吉安分局吉警偵字第0980022277號卷第1 至3 頁、臺灣士林
    地方法院檢察署《下稱士林地檢署》98年度偵字第12235 號
    卷第6 至8 、53頁、臺北地檢署98年度偵字第25009 號卷第
    6 至8 頁），復有永豐銀行自動櫃員機交易明細表1 紙、詐
    騙集團用以詐騙告訴人丁○○之奇摩拍賣網頁畫面1 份、通
    聯調閱查詢單2 紙、第三人蔡婉婷上開國泰世華商業銀行帳
    戶印鑑卡、存摺存款交易查詢及對帳單各1 份、威寶電信公
    司查詢紀錄及行動電話服務申請書各1 份、第三人曾柏涵上
    開中華郵政股份有限公司太平郵局帳戶郵政存簿儲金立帳申
    請書、印鑑卡及客戶歷史交易清單各1 份、告訴人戊○○之
    中國信託銀行存摺影本、告訴人戊○○與偽裝網路賣家之詐
    騙集團往來電子郵件畫面及奇摩網路拍賣畫面各1 份、威寶
    電信公司行動電話服務申請書1 份、高雄市苓雅區戶政事務
    所98年10月1 日高市苓戶字第0980005935號函所附被告補領
    國民身分證申請書1 份、臺中市警察局第三分局98年10月5
    日中分三偵字第0980024795號函及所附警員職務報告1 份、
    中央健康保險局高屏分局98年10月6 日健保高承三字第0986
    052115號函及所附健保卡補發申請表1 份、彰化銀行自動櫃
    員機交易明細表1 紙、告訴人庚○○之彰化銀行存摺影本1
    份、詐騙集團用以詐騙告訴人庚○○之網路拍賣畫面1 份、
    第三人呂振昌上開合作金庫商業銀行前鎮分行帳戶新開戶建
    檔登錄單及交易明細表各1 份、第三人王允成上開高雄市第
    三信用合作社臨海分社帳戶客戶資料查詢單、相片、往來明
    細查詢、存款業務申請暨約定書、客戶基本資料登錄單、開
    戶作業檢核表各1 份、通聯調閱查詢單1 份、第三人王慈德
    上開合作金庫商業銀行北三重分行帳戶新開戶建檔登錄單及
    客戶當月份交易資料查詢單各1 份、中華電信股份有限公司
    通話明細報表1 份、詐騙集團用以詐騙告訴人丙○○之PC H
    OME 露天拍賣網站畫面1 份、威寶電信公司電話通話紀錄查
    詢單及雙向通聯紀錄查詢資料1 份、臺灣中小企業銀行匯款
    申請書1 紙、詐騙集團用以詐騙告訴人乙○○之網路拍賣畫
    面1 份、通聯調閱查詢單暨雙向通聯紀錄1 份在卷可稽（見
    臺北地檢署98年度偵字第17684 號卷第6 至9 、15至17頁、
    高雄地檢署98年度偵字第29016 號卷第14至18頁、臺中市警
    察局第三分局中分三偵字第0980017862號卷第12、15至17、
    20至21、29至45、52至65頁、臺中地檢署98年度偵字第1888
    5 號卷第15至16頁、高雄地檢署98年度偵字第27716 號卷第
    24至25、26至27、33至34頁、高雄地檢署98年度偵字第2710
    2 號卷第24至28、33至35頁、花蓮縣警察局吉安分局吉警偵
    字第0980022277號卷第11至22頁、士林地檢署98年度偵字第
    12235 號卷第15至18、23至24、26至31頁、高雄地檢署98年
    度偵字第31847 號卷第11至19頁、臺北地檢署98年度偵字第
    25009 號卷第17至22、25至29頁），足認被告上開任意性自
    白與事實相符，本件事證明確，被告前揭犯行均堪認定，應
    予依法論科。
二、按刑法上之幫助犯，係對於犯罪與正犯有共同之認識，而以
    幫助之意思，對於正犯資以助力，而未參與實施犯罪之行為
    者而言（最高法院75年度臺上字第1509號、88年度臺上字第
    1270號判決意旨參照）。是如未參與實施犯罪構成要件之行
    為，且係出於幫助之意思提供助力，即屬幫助犯，而非共同
    正犯。查本件被告提供上開2 支行動電話門號之SIM 卡予真
    實姓名年籍不詳之詐欺集團成員，作為該集團實行詐欺取財
    之犯罪工具，固使得不法份子得以遂行詐欺取財之犯行，然
    被告單純提供門號SIM 卡予他人使用之行為，並不等同於向
    被害人施以欺罔之詐術行為，亦無證據證明被告有參與詐欺
    取財犯行之構成要件行為，或與實行詐欺取財犯行之人有犯
    意聯絡，僅係對於該實行詐欺取財犯行之人資以助力，衡諸
    前揭說明，均應論以幫助犯。是就犯罪事實一、二部分，核
    被告所為，均係犯刑法第30條第1 項、第339 條第1 項之幫
    助詐欺取財罪，爰均依刑法第30條第2 項規定，按正犯之刑
    減輕之。就犯罪事實二部分，被告以一提供0000-000000 號
    行動電話門號SIM 卡之幫助行為，幫助詐欺集團成員分別詐
    取告訴人戊○○、庚○○、被害人甲○○、告訴人丙○○、
    乙○○之財物，係一行為觸犯數幫助詐欺取財之罪名，為同
    種想像競合犯，僅論以一罪。被告前後2 次交付不同之行動
    電話門號SIM 卡之犯行，時間相隔約20日，犯意各別，應予
    分論併罰。被告前於94年間，因竊盜案件，經法院判處有期
    徒刑3 月確定，於94年10月30日執行完畢出監等情，有臺灣
    高等法院被告前案紀錄表1 份在卷可按，被告受徒刑之執行
    完畢，5 年以內故意再犯本件有期徒刑以上之2 罪，均為累
    犯，俱應依刑法第47條第1 項規定，加重其刑。因被告同時
    有前揭加重其刑、減輕其刑之事由，依法先加後減之。另本
    件起訴事實雖未敘及如犯罪事實二、(二)、(三)、(四)、(五)所示之
    犯行，惟該等犯行既經檢察官上訴後移送併辦，且與原起訴
    事實即犯罪事實二、(一)部分之犯行，具有前述想像競合犯之
    裁判上一罪關係，應為起訴效力所及，本院自應併予審究，
    附此敘明。
三、原審以被告犯罪事證明確，予以論罪科刑，固非無見。惟原
    審對於被告如犯罪事實二、(二)、(三)、(四)、(五)所示之犯行，未
    及併予審判，尚有未合。檢察官上訴意旨執此指摘原判決不
    當，為有理由，自應由本院將原判決撤銷改判。爰審酌被告
    在知悉國內現今詐騙案件盛行之情形下，竟仍隨意提供行動
    電話門號予實行詐欺犯罪者行騙財物，助長犯罪歪風，不僅
    造成被害人因而受有損失，並增加國家查緝犯罪之困難，行
    為實有可議之處。另衡其犯後坦承犯行，態度尚稱良好，惟
    未賠償被害人之損失，並考量其犯罪之動機、目的、手段、
    所生危害等一切情狀，分別量處如主文所示之刑，並定其應
    執行刑，且審酌本件犯罪情節及被告之智識、教育程度等情
    ，在各罪及定執行刑項下均諭知易科罰金之折算標準，以資
    懲儆。至檢察官於本院審理中固請求酌量加重刑度，惟本院
    審酌被告提供上開行動電話門號SIM 卡予詐騙集團成員使用
    之犯行，固造成多名被害人之財產損失，惟其提供上開門號
    SIM 卡後，對於詐騙集團利用該等門號SIM 卡施詐之對象及
    得手財物多寡，並無參與或決定之權，是量刑時仍應著重被
    告提供該等門號SIM 卡之行為本身之可歸責性，從而，本院
    認仍以量處上開之刑即如原審所量處之刑度為適當，附此敘
    明。末查，被告申辦之上開2 支行動電話門號之SIM 卡，固
    均係供犯罪所用之物，惟其既均交付前述詐欺集團成員使用
    ，則已非被告所有，亦未經扣案，且非義務沒收之物，爰均
    不另為沒收之諭知，附此敘明。
四、被告經合法傳喚無正當理由不到庭，爰依刑事訴訟法第455
    條之1 第3 項準用同法第371 條，不待其陳述逕行判決。
據上論斷，應依刑事訴訟法第455 條之1 第1 項、第3 項、第37
1 條、第369 條前段、第364 條、第299 條第1 項前段，刑法第
339 條第1 項、第30條第1 項前段、第2 項、第47條第1 項、第
55條、第41條第1 項前段、第51條第5 款，刑法施行法第1 條之
1 ，判決如主文。
本案經檢察官陳俊秀到庭執行職務。
中    華    民    國    99    年    6     月    11    日
                  刑事第十七庭  審判長法  官  陳建和
                                      法  官  陳君杰
                                      法  官  毛妍懿
以上正本證明與原本無異。
不得上訴。
中    華    民    國    99    年    6     月    15    日
                                      書記官  林晏光
附錄本案論罪科刑之法條：
中華民國刑法第30條
（幫助犯及其處罰）
幫助他人實行犯罪行為者，為幫助犯。雖他人不知幫助之情者，
亦同。
幫助犯之處罰，得按正犯之刑減輕之。
中華民國刑法第339條第1項
（普通詐欺罪）
意圖為自己或第三人不法之所有，以詐術使人將本人或第三人之
物交付者，處5 年以下有期徒刑、拘役或科或併科1 千元以下罰
金。

司法院資訊處製作；財團法人民間司法改革基金會備份。
